臺灣彰化地方法院民事判決　100年度勞訴字第13號
原　　　告　臺灣中油股份有限公司煉製事業部桃園煉油廠
法定代理人　邱炳宏
訴訟代理人　李承謙
　　　　　　張福文
被　　　告　賴吉森
上列當事人間請求返還補償金事件，本院於民國100年5月3日言
詞辯論終結，判決如下：
    主      文
被告應給付原告新臺幣陸拾萬捌仟玖佰伍拾元，及自民國一百年
二月十八日起至清償日止，按年息百分之五計算之利息。
訴訟費用新臺幣陸仟陸佰壹拾元由被告負擔。
    事實及理由
一、原告起訴主張：被告於民國84年3月31日依據經濟部82年6月
    9日函修正之「經濟部所屬事業機構專案裁減人員處理要點
    」（下稱系爭處理要點）辦理專案資遣離職，因當時被告未
    符請領勞工保險老年給付資格，原告遂依上開處理要點給付
    被告勞工保險老年給付補償金新臺幣（下同）608,950元（
    下稱系爭補償金）。依系爭處理要點第3點（四）第1項規定
    ，被告於將來再參加勞工保險領取老年給付時，應將原領之
    補償金如數繳回原補償機構即原告，被告亦簽立切結書（下
    稱系爭切結書）同意依規定繳回補償金。嗣被告於99年11月
    8日向行政院勞工委員會勞工保險局（下稱勞保局）申請勞
    工保險老年年金給付，業經勞保局核准並自99年11月起按月
    核付被告老年年金5,904元，則被告自應依系爭切結書約定
    將系爭補償金返還原告，惟原告以存證信函催告被告返還系
    爭補償金，該信函無人收件，原告為此依系爭處理要點及系
    爭切結書之約定提起本訴等語。並聲明：被告應給付原告
    608,950元，及自支付命令繕本送達翌日起至清償日止，按
    年息百分之5計算之利息。
二、被告則以：被告確實有領取系爭補償金，系爭切結書亦為被
    告所簽，然此係因84年間經濟部國營會推動實施民營化，為
    精簡人事，被告始依系爭處理要點規定辦理專案退休，然迄
    今將近16年，原告事業單位仍未民營化，並再招考新進人員
    ，被告認遭受欺騙，致勞工權益受損，況勞保局每月核發5,
    904元，被告非一次領取，原告要求被告返還全部補償金608
    ,950元，並不合理等語，資為抗辯。並聲明：原告之訴駁回
    。
三、查原告主張被告於84年3月31日依系爭處理要點辦理專案資
    遣離職，被告並簽立系爭切結書而受領勞保老年給付補償金
    608,950元，嗣被告於99年11月8日向勞保局申請勞工保險老
    年年金給付，業經勞保局核准並自99年11月起按月核付被告
    年金5,904元之事實，有經濟部函及系爭處理要點、中國石
    油股份有限公司專案裁減人員給付金額清單、切結書、勞保
    局99年11月17日保給老字第09960774330號函、99年12月27
    日保給核字第Ｚ00000000008號函、經濟部99年11月19日經人
    字第0990 0173310號函等件附卷可稽（見本院100年度司促
    字第858號卷第11頁至第17頁、本院卷第5頁），且為被告所
    不爭執，堪信為真實。
四、原告主張依系爭處理要點規定，被告所領之系爭補償金於將
    來再參加勞工保險領取老年給付時，應繳回原補償機構即原
    告，被告亦切結同意依規定繳回補償金，因勞保局已自99年
    11月起按月給付被告老年年金，原告自得請求被告一次返還
    系爭補償金等情，為被告所否認，並以前揭情詞置辯。經查
    ：
（一）依系爭處理要點第3點（四）第1項規定：「依本要點專案
      裁減者，於退出原參加之公務人員保險（以下簡稱公保）
      或勞工保險（以下簡稱勞保），除符合規定得請領公保養
      老給付或勞保老年給付者外，其損失之公保或勞保已投保
      年資，比照公務人員保險法第16條或勞工保險條例第59條
      規定之給付標準，依本要點補償其損失；投保公保年資未
      滿5年者，依其投保年資每滿一年發給一個月養老給付。
      但依法再參加各該保險，應將原領之補償金如數繳回」，
      此有經濟部函及系爭處理要點在卷可佐（見本院100年度
      司促字第858號卷第9頁至第13頁）。
（二）被告於84年3月31日依系爭處理要點辦理專案資遣離職，
      被告並簽立系爭切結書而受領勞保老年給付補償金608,95
      0元之事實，為兩造所不爭執。觀之系爭切結書已載明「
      茲領取中國石油股份有限公司桃園煉油廠依據經濟部八十
      三年十二月八日經（83）人○四三四二八號函頒修正『經
      濟部所屬事業機構專案裁減人員處理要點』之規定補償已
      投保勞工保險年資之保險金額計新台幣陸拾萬捌仟玖佰伍
      拾元整，於再參加各該保險領取養老或老年給付時即依上
      開規定將本次所領之保險補償金額或與所領養老或老年給
      付同金額的補償金繳回中國石油股份有限公司桃園煉油廠
      ，絕無異議。」等語，並經被告簽名切結，有系爭切結書
      在卷可稽（見本院100年度司促字第858號卷第15頁），且
      被告已於99年11月8日向勞保局申請老年年金給付，並由
      該局自99年11月起按月給付被告老年年金5,904元，此亦
      有勞保局99年12月27日保給核字第Ｚ00000000008號函在卷
      可證（見本院卷第5頁），亦為被告所不爭執，則依系爭
      切結書之約定，原告得請求被告一次返還系爭補償金之條
      件業已成就，原告自得請求被告一次返還系爭補償金。
五、綜上所述，原告依系爭處理要點及系爭切結書之約定，請求
    被告一次返還所領之補償608,950元及自支付命令送達翌日
    即100年2月18日起至清償日止，按年息百分之5計算之利息
    ，為有理由，應予准許。
六、本件事證已臻明確，兩造其餘之攻擊防禦方法及所提之證據
    ，經審酌後認與判決結果不生影響，爰毋庸一一論述，併此
    敘明。
七、訴訟費用負擔之依據：民事訴訟法第78條。
中    華    民    國  100    年    5    月     19    日
                  民事第三庭    法  官  尚安雅
以上正本係照原本作成。
如對判決上訴，應於判決送達後20日內向本院提出上訴狀（須附
繕本）。如委任律師提起上訴者，應一併繳納上訴審裁判費。
中    華    民    國  100    年    5    月     25    日
                                書記官  陳文俊